【裁判字號】    98,交抗,2844
【裁判日期】    981204
【裁判案由】    違反道路交通管理處罰條例
【裁判全文】
臺灣高等法院交通事件裁定            98年度交抗字第2844號
抗  告  人
即受處分人  甲○○
上列抗告人因違反道路交通管理處罰條例案件，不服臺灣臺北地
方法院98年度交聲字第4018號，中華民國98年11月9日裁定（原
處分案號：臺北市交通事件裁決所北市裁罰字第裁22-A00YNG096
號裁決書），提起抗告，本院裁定如下：
    主  文
抗告駁回。
    理  由
一、原裁定略以：抗告人即受處分人甲○○騎乘所有之車號LD3-
    438號重型機車，於民國98年9月23日下午20時28分許，行經
    臺北市○○○路○段時，因機車排氣管未加裝隔熱系統防護
    裝置，為警當場攔停舉發，原處分機關乃依道路交通管理處
    罰條例第16條第1項第2款規定，裁處受處分人新台幣900元
    之罰鍰。受處分人固坦承當時騎車之機車原有裝置隔熱裝置
    ，後遭其他機車撞擊而脫落，惟辯稱：係因機車行無存貨，
    須預約才有貨品，致未重新裝置隔熱裝置，非故意造成，請
    從輕量處云云。惟按機器腳踏車之排氣管設備不全或損壞不
    予修復，或擅自增、減、變更原有規格致影響行車安全者，
    處汽車所有人新臺幣900元以上1800元以下罰鍰，道路交通
    管理處罰條例第3條第8款、第16條定有明文。又機器腳踏車
    排氣管應有「排氣系統隔熱防護裝置」（即社會上俗稱之防
    燙蓋），道路交通安全規則第23條第4項、交通部頒定「車
    輛安全檢測基準」附件15定有明文。並參諸前揭「車輛安全
    檢測基準」之附件12「機器腳踏車排氣系統隔熱防護裝置」
    第3點之規定：機器腳踏車排氣系統於正常騎乘或停放狀態
    ，無觸碰乘員或行人肢體情形者，得免本項隔熱防護裝置檢
    測等語，顯見機器腳踏車安裝「排氣系統隔熱防護裝置」，
    係避免排氣管於正常騎乘或停放狀態時，碰觸乘員或行人之
    肢體，以避免乘員或行人之肢體遭排氣管之高溫所傷害，進
    而確保行車之安全，一旦有未依規定裝置或因故毀損、脫落
    時，即無法達到避免乘員與行人遭受排氣管高溫所傷害之目
    的，進而影響行車之安全，是故，縱如受處分人所言，其車
    輛之排氣系統隔熱防護裝置係因他車碰撞導致脫落，但在未
    維修重新裝設排氣系統隔熱防護裝置完成之前即率爾上路，
    實係使機車乘員與行人有遭受排氣管高溫傷害之虞而致影響
    行車安全，受處分人所辯，尚不足資為免罰之依據。因認原
    處分機關所為之裁罰，於法並無未當，而駁回其聲明異議等
    語。
二、抗告意旨略謂：受處分人騎乘之機車原裝有排氣管防殼蓋，
    係於行經忠孝東路時被其他機車撞落，後行至忠孝東路七段
    遭員警攔停時，已有告知員警該排氣管防殼蓋係遭撞落，然
    員警仍硬指係受處分人未依規定加裝，為此不服，爰依法提
    起抗告云云。
三、經查：受處分人為員警攔停之際，其所乘機車確實未裝有隔
    熱防護裝置等情，業據受處分人坦承不諱，受處分人雖辯稱
    其隔熱防護裝置係遭人撞落云云，然未舉出相關事證供本院
    審酌，其真實性已非無疑。縱認非出於受處分人之故意行為
    所致，然受處分人前既已陳稱該隔熱板機車行無存貨一節，
    顯見受處分人於警員攔停前，已明知其機車上之隔熱裝置脫
    落，甚至可能已洽詢過機車行，仍在明知排氣管裝置已有設
    備不全或損壞不予修復之情形下繼續騎乘行駛，益難推諉為
    無過失之可言。因認受處分人仍執陳詞，空言提起抗告，為
    無理由，應予駁回。
據上論斷，應依道路交通案件處理辦法第26條，刑事訴訟法第41
2條，裁定如主文。
中    華    民    國    98    年    12    月    4     日
                  刑事第二庭審判長法  官  洪光燦
                                  法  官  李麗玲
                                  法  官  林恆吉
以上正本證明與原本無異。
不得再抗告。
                                  書記官  陳盈璇
中    華    民    國    98    年    12    月    4     日


司法院資訊處製作；財團法人民間司法改革基金會備份。
